【裁判字號】    98,司財管,12
【裁判日期】    981228
【裁判案由】    選任財產管理人
【裁判全文】
臺灣台中地方法院民事裁定            98年度司財管字第12號
聲  請  人  甲○○
代  理  人  林見軍律師
相  對  人
即  失蹤人  丙○○
上列聲請人聲請選任失蹤人財產管理人事件，本院裁定如下：
    主  文
聲請駁回。
程序費用由聲請人負擔。
    理  由
一、按失蹤人失蹤後，未受死亡宣告前，其財產之管理，依非訟
    事件法之規定；失蹤人未置財產管理人者，其財產管理人依
    下列順序定之：（一）配偶。（二）父母。（三）成年子女
    。（四）與失蹤人同居之祖父母。（五）家長；不能依前項
    規定定財產管理人時，法院得因利害關係人之聲請，選任財
    產管理人，民法第10條、非訟事件法第109條第1、2項分別
    定有明文。而所謂失蹤係指失蹤人離去其最後住所或居所，
    陷於生死不明之狀態而言（最高法院85年度臺抗字第328號
    裁定意旨參照）。
二、本件聲請意旨略以：聲請人所有之坐落台中縣沙鹿鎮○○○
    段北勢坑小段148-27地號土地，遭相對人即失蹤人丙○○所
    有之坐落同小段150地號土地予以間隔，致對外無適宜之聯
    絡道路，而今聲請人雖欲使用其土地，卻受制於建築法第44
    條：「直轄市、縣（市）（局）政府應視當地實際情形，規
    定建築基地最小面積之寬度及深度；建築基地面積畸零狹小
    不合規定者，非與鄰接土地協議調整地形或合併使用，達到
    規定最小面積之寬度及深度，不得建築。」、第45條第1項
    ：「前條基地所有權人與鄰接土地所有權人於不能達成協議
    時，得申請調處，直轄市、縣（市）（局）政府應於收到申
    請之日起1個月內予以調處；調處不成時，基地所有權人或
    鄰接土地所有權人得就規定最小面積之寬度及深度範圍內之
    土地按徵收補償金額預繳承買價款申請該管地方政府徵收後
    辦理出售。徵收之補償，土地以市價為準，建築物以重建價
    格為準，所有權人如有爭議，由標準地價評議委員會評定之
    。」之規定，且聲請人依相對人所有上開土地之土地登記謄
    本所載「梧棲鎮259號」乙址查詢，亦經戶政人員告知查無
    丙○○之設籍資料，而遍尋不著失蹤人丙○○，使聲請人無
    從依上開規定，啟動後續程序以使用或處分其所有之上揭土
    地，是聲請人本於利害關係人之地位，爰依非訟事件法第
    109條第2項規定，聲請鈞院選任財政部國有財產局臺灣區中
    區辦事處為失蹤人丙○○之財產管理人云云。
三、經核：聲請人主張之事實，業據其提出土地登記謄本、地籍
    圖、日治台帳及民國38年後之土地登記謄本可證。惟查，坐
    落台中縣沙鹿鎮○○○段北勢坑小段150地號之土地地價稅
    均由林廷錫、林榮茂繳納，且已繳納數十年迄今，渠等與林
    舜臣、林嘉與同為福建省安溪縣龍門鎮林氏之派下子孫，其
    中林舜臣曾經營「丙○○」商號，又林家族譜中確無丙○○
    之記載等情，此有臺中縣稅捐稽徵處93年地價稅繳款書、福
    建省安溪縣龍門鎮林家派下譜系表、龍門林氏族譜、戶籍謄
    本、除戶戶籍謄本、梧棲鎮志在卷可稽，復據關係人即林榮
    茂之堂弟乙○○於本院98年12月18日訊問時到庭陳述甚明，
    足徵「丙○○」係商號，並非自然人，而無離去其最後住所
    或居所，陷於生死不明狀態之問題。退步言之，縱認丙○○
    係自然人，然其於35年3月16日已屆96歲之高齡，此有日治
    台帳及民國38年後之土地登記謄本在卷可憑，迄今約為159
    歲，難認其尚生存，並非陷於生死不明之狀態。揆諸前開說
    明，聲請人為本件之聲請，於法未合，應予駁回。
四、依非訟事件法第21條第2項、民事訴訟法第95條、第78條，
    裁定如主文。
中    華    民    國    98    年    12    月    28    日
                  家事法庭  司法事務官  蔡伊萍
以上正本係照原本作成。
如對本裁定抗告，須於裁定送達後10日之不變期間內，向本院提
出抗告狀。
中    華    民    國    98    年    12    月    28    日
                                書記官  曾惠雅


司法院資訊處製作；財團法人民間司法改革基金會備份。
